臺灣南投地方法院刑事判決
110年度訴字第133號
公  訴  人  臺灣南投地方檢察署檢察官 
被      告  藍秋富



選任辯護人  唐樺岳律師（法扶律師）
上列被告因違反毒品危害防制條例案件，經檢察官提起公訴（11
0年度偵字第2388號），本院判決如下：
    主  文
藍秋富犯如附表一各編號「罪名及宣告刑」欄所示之罪，分別處
如附表一各編號「罪名及宣告刑」欄所示之刑及沒收；應執行有
期徒刑捌年陸月。
    事  實
一、藍秋富明知海洛因係屬毒品危害防制條例第2條第2項第1款
    規定之第一級毒品，不得非法持有、販賣，竟仍意圖營利，
    基於販賣第一級毒品海洛因之犯意，於附表一各編號所示之
    時、地，以附表一各編號所示之聯絡方式，販賣第一級毒品
    海洛因與如附表一各編號所示之人。嗣於110年4月22日15時
    10分許，警方至藍秋富位於南投縣○○市○○路0000巷00號之住
    處執行搜索，當場扣得如附表二編號1、2所示之物，及與本
    案無關如附表二編號3至6所示之物，進而循線查悉上情。
二、案經南投縣政府警察局南投分局報告臺灣南投地方檢察署檢
    察官偵查起訴。
    理  由
一、證據能力之認定：按被告以外之人於審判外之言詞或書面陳
    述，除法律有規定者外，不得作為證據；被告以外之人於審
    判外之陳述，雖不符刑事訴訟法第159條之1至第159條之4之
    規定，而經當事人於審判程序同意作為證據，法院審酌該言
    詞陳述或書面陳述作成時之情況，認為適當者，亦得為證據
    ，刑事訴訟法159條第1項、第159條之5分別定有明文。本判
    決引用被告藍秋富以外之人於審判外之陳述，經被告及其辯
    護人均表示同意作為本案證據使用（見本院卷第111、253頁
    ），本院審酌上開證據資料製作時之情況，尚無違法不當及
    證明力明顯過低之瑕疵，亦認為以之作為證據應屬適當，依
    刑事訴訟法第159條之5第1項規定，均有證據能力。又其餘
    認定本案犯罪事實之非供述證據，查無違反法定程序取得之
    情，依刑事訴訟法第158條之4規定反面解釋，亦具證據能力
    。
二、認定犯罪事實所憑證據及理由：
　　㈠上揭犯罪事實，業據被告藍秋富於警詢、偵訊及本院審理
      中坦承不諱，並經證人王文聰、鄧振吉、藍清波分別於警
      詢及偵查中證述明確（見警卷第56-66、71-90、99-103頁
      ，偵一卷第115-120、160-163、196-197頁），復有本院
      搜索票暨南投縣政府警察局搜索、扣押筆錄、扣押物品目
      錄表、扣押物品收據、現場蒐證影像畫面擷圖10幀、扣押
      物品照片6幀、指認犯罪嫌疑人紀錄表暨犯罪嫌疑人指認
      表共4份、涉案人藍秋富監聽譯文一覽表、電話號碼00000
      00000、0000000000、0000000000、0000000000號通聯調
      閱查詢單、車輛詳細資料報表共5份、現場蒐證相片28幀
      （見警卷第40-46、47-51、52-55、67-70、91-94、95-98
      、104-107、121-123、124-127、155-159、160-174頁）
      、涉案人鄧振吉監聽譯文一覽表、涉案人王文聰監聽譯文
      一覽表（見偵一卷第42-44、143-144頁）、中山醫學大學
      附設醫院檢驗科藥物檢測中心實驗編號0000000、0000000
      、0000000號尿液檢驗報告（見偵二卷第29、30、32頁）
      存卷可參，並有扣案如附表二編號1、2、3所示之物為證
      ，堪信被告任意性自白與事實相符，可以採信。
　　㈡按販賣毒品罪，係以行為人主觀上有營利之意圖，客觀上
      將毒品價售或有償讓與他人為其構成要件，若行為人主觀
      上並無營利之意圖，即與販賣毒品罪之構成要件不相符合
      。而販賣毒品係違法行為，非可公然為之，亦無公定價格
      ，且容易分裝、增減份量，而買賣之價格，可能隨時依交
      易雙方關係之深淺、購毒者之資力、需求量及對行情之認
      知、毒品來源是否充裕、查緝是否嚴謹、風險大小等情形
      ，而異其標準，非可一概而論，從而販賣之利得，除販賣
      之價量俱臻明確外，委難察得實情，然販賣者從價差或量
      差中牟利之方式雖異，其意圖營利之販賣行為則無二致。
      又毒品量微價高，取得不易，政府懸為厲禁，凡販賣毒品
      者，茍無利益可圖，應無甘冒危險，而平價供應他人施用
      之理，因此其取得毒品之價格必較出售之價格低廉，或以
      同一價格售賣而減少毒品之份量，而從中賺取差價牟利無
      疑。本案被告販賣第一級毒品海洛因予鄧振吉、王文聰及
      藍清波之行為，均屬約定取得價款之有償行為，倘非有利
      可圖，被告絕無平白甘冒被重罰風險之理，而販賣第一級
      毒品海洛因予上揭之人，是被告主觀上確具有營利之意圖
      甚明。
　　㈢綜上所述，本案事證明確，被告上開犯行洵堪認定，均應
      依法論科。
三、論罪科刑之理由：
　　㈠按海洛因係屬毒品危害防制條例第2條第2項第1款所規定之
      第一級毒品，不得非法持有、販賣。是核被告所為，係犯
      毒品危害防制條例第4條第1項販賣第一級毒品罪，共7罪
      。又被告因販賣而持有海洛因之低度行為，各應為其販賣
      海洛因之高度行為所吸收，均不另論罪。另被告所犯前揭
      7罪，犯意各別、行為互殊，應予分論併罰。
　　㈡查被告前於102年間，因違反毒品危害防制條例案件，經本
      院以102年度訴字第792號判決處有期徒刑1年確定；於同
      年間，又因違反毒品危害防制條例案件，經本院以102年
      度訴字第203號判決分別處有期徒刑1年、5月確定；另於
      同年間，又因公共危險案件，經本院以102年交訴字第40
      號判決處有期徒刑6月確定；前開案件經本院以103年聲字
      第871號裁定應執行有期徒刑2年9月確定，嗣其入監服刑
      ，於106年11月10日因縮短刑期假釋出監並付保護管束，
      而於107年10月4日假釋期滿未經撤銷，以已執行完畢論等
      情，此有臺灣高等法院被告前案紀錄表附卷可參（見本院
      卷第13-50頁），被告於徒刑執行完畢後，5年內故意再犯
      本案有期徒刑以上之罪（共7罪），均為累犯，參酌司法
      院解釋第775號意旨，被告於前案執行後，未能自省而再
      犯本件之罪，足見其對刑罰之反應力薄弱，依刑法第47條
      第1項之規定予以加重其刑，並無其所受刑罰超過所應負
      擔罪責而致其人身自由因此遭受過苛之侵害情事，爰依刑
      法第47條第1項之規定加重其刑，因死刑、無期徒刑部分
      ，依法不得加重，僅就罰金刑加重。
　　㈢再按，犯第四條至第八條之罪於偵查及歷次審判中均自白
      者，減輕其刑；毒品危害防制條例第17條第2項定有明文
      。查犯罪事實欄所示販賣第一級毒品之犯罪事實，業經被
      告於偵查、本院審理中均坦承不諱，業如前述，爰均依毒
      品危害防制條例第17條第2項規定，各就死刑、無期徒刑
      部分減輕其刑，就罰金刑部分依法先加後減。
　　㈣又被告雖於審理中辯以曾供出上手吳俊來等語；然按毒品
      危害防制條例第17條第1 項所稱「供出毒品來源，因而查
      獲其他正犯或共犯者」，係指被告供出毒品來源之有關資
      料，諸如前手之姓名、年籍、住居所、或其他足資辨別之
      特徵等，使調查或偵查犯罪之公務員因而對之發動調查或
      偵查並破獲者而言。申言之，被告之「供出毒品來源」，
      與調查或偵查犯罪之公務員對之發動調查或偵查並進而破
      獲之間，論理上須具有先後且相當的因果關係，非謂被告
      一有「自白」、「指認」毒品來源之人，而破獲在後，即
      得依上開規定予以減刑。若被告供出毒品來源者之前，調
      查或偵查犯罪之公務員已有確切之證據，足以合理之懷疑
      被告所供販賣毒品來源之人，則嗣後之破獲與被告之「供
      出毒品來源」間，即欠缺先後且相當的因果關係，自不得
      適用上開規定予以減刑（最高法院97年度台上字第1475號
      判決意旨參照）。查被告於110年4月23日警詢時雖曾供出
      上手吳俊來，然檢警早於110年2月、3月間，因實施通訊
      監察而有合理懷疑等情，此有監聽譯文2份、本院110年聲
      監續字第55、56、115、116號通訊監察書4份（警卷第22
      、23、138-148頁）為證，故供出上手與查獲正犯或共犯
      間，即欠缺先後、相當之因果關係；況遍查卷內亦無因被
      告供述，而查獲吳俊來為販賣毒品正犯或共犯之事證，是
      本件自無毒品危害防制條例第17條第1 項規定之適用，併
      予敘明。
　　㈤復按犯罪之情狀顯可憫恕，認科以最低刑度仍嫌過重者，
      得酌量減輕其刑，刑法第59條定有明文。所謂「顯可憫恕
      」，係指被告之犯行有情輕法重之情，客觀上足以引起一
      般人同情，處以法定最低刑度仍失之過苛，尚堪憫恕之情
      形而言；再者，販賣毒品之原因動機不一，犯罪情節未必
      盡同，或有大盤供應者，亦有中、小盤之分，甚或僅止於
      吸毒者同儕間為求互通有無之有償轉讓者亦有之，其販賣
      行為所造成危害社會之程度有別，毒品危害防制條例就販
      賣第一級毒品罪法定本刑為死刑或無期徒刑，可謂嚴刑峻
      罰，非不可依客觀犯行與主觀惡性考量其犯罪情狀，以資
      審認有無憫恕之處而適用刑法第59條酌減其刑，期使個案
      之量刑得當，以符比例原則（最高法院95年度台上字第78
      8號判決意旨參照）。而有無刑法第59條酌減其刑之適用
      ，應就被告犯罪行為時之情狀觀察，尚難因其在犯罪後，
      另有自首、自白或供出毒品來源因而查獲正犯、共犯等法
      定減刑或免刑之事由，即認無刑法第59條之適用，且毒品
      危害防制條例第17條第2 項之增訂，既出於採行寬厚之刑
      事政策，亦無排除同時適用刑法第59條之理。又刑法第59
      條規定「犯罪之情狀」可憫恕者，得酌量減輕其刑，同法
      第57條則規定科刑時應審酌「一切情狀」，尤應注意所列
      舉之10款事項為科刑重輕之標準。所謂「犯罪之情狀」與
      「一切情狀」並非有截然不同之領域，於裁判上酌減其刑
      時，應就犯罪一切情狀（包括第57條所列舉之10款事項）
      予以全盤考量，審酌其犯罪有無可憫恕之事由（即有無特
      殊之原因與環境等等，在客觀上足以引起一般同情，以及
      宣告法定低度刑是否猶嫌過重），以為判斷。故適用第59
      條酌量減輕其刑時，並不排除第57條所列舉10款事由之審
      酌，惟其程度應達於確可憫恕，始可予以酌減（最高法院
      70年度第6次刑事庭會議決議意旨參照）。被告本案販賣
      海洛因之次數為7次，藥腳對象為3人，各該藥腳對象本即
      有施用毒品習慣，非因被告之販賣行為而沾染毒品，又被
      告各次之販賣金額分別為5百元至3千元，金額非高，交易
      零星，對象特定，各次獲利有限，其惡性及犯罪情節與專
      門從事大量販賣毒品之「國際盤」、「大盤」、「中盤」
      之毒販有別，且與利用幫派組織結構販賣而獲得厚利、使
      毒品大量流通之情形相較，被告行為所生危害顯然較低。
      因被告行為時所犯販賣第一級毒品罪之法定本刑為死刑或
      無期徒刑，倘各處以最低之無期徒刑，實嫌過重，難謂符
      合罪刑相當及比例原則，容有情輕法重之虞，爰均依刑法
      第59條規定，酌量減輕其刑，並就死刑、無期徒刑部分依
      法遞減，就罰金刑部分依法先加後遞減之。
　　㈥爰以行為人之責任為基礎，審酌被告未思以正途謀生，無
      視毒品對社會秩序及國民健康危害至深且鉅，又嚴重影響
      社會治安，且施用毒品者容易上癮而戒除不易，竟無視國
      家杜絕毒品犯罪之禁令，僅為圖自己利益，仍非法販賣第
      一級毒品，對於國民健康及社會秩序之影響甚鉅，應嚴予
      非難，不宜輕縱，兼衡犯後坦承販賣第一級毒品之犯後態
      度、販賣毒品之次數、數量非鉅，暨其自陳國中畢業智識
      程度、從事景觀園藝業、經濟狀況勉持、未婚、目前與家
      人同住等家庭生活情況（見本院卷第265頁），及其犯罪
      之動機、目的、手段、所生危害等一切情狀，分別量處如
      附表一各編號「罪名及宣告刑」欄所示之刑，以示警懲。
　　㈦再者，刑法第51條數罪併罰定執行刑之立法方式，採限制
      加重原則，亦即非以累加方式定應執行刑，該條第5 款即
      明定：「宣告多數有期徒刑者，於各刑中之最長期以上，
      各刑合併之刑期以下，定其刑期。但不得逾三十年」，是
      本院審酌被告所涉各該販賣第一級毒品犯行，其各該所為
      犯罪時間相近，手法類似，如以實質累加之方式定應執行
      刑，則處罰之刑度顯將超過其行為之不法內涵，而違反罪
      責原則，及考量因生命有限，刑罰對被告造成之痛苦程度
      ，係隨刑度增加而生加乘效果，而非以等比方式增加，是
      則以隨罪數增加遞減其刑罰之方式，當足以評價被告之上
      開行為之不法性之法理（即多數犯罪責任遞減原則），就
      其各該販賣第一級毒品之犯行，定應執行刑如主文所示。
四、沒收部分：
　　㈠扣案如附表二編號1所示之行動電話1支、內插置之SIM卡1
      枚及編號2所示之分裝袋，分別用於被告聯繫販賣如附表
      一編號1至6所示之購毒者，及包裝如附表一各編號所示之
      第一級毒品，業經被告供述在卷（見本院卷第256頁），
      均屬供本案犯罪所用之物，不問屬於犯罪行為人與否，均
      依毒品危害防制條例第19條第1項規定，宣告沒收。
　　㈡又未扣案如附表一各編號所示，被告販賣第一級毒品之對
      價，均屬本案之犯罪所得，且均未扣案，爰依刑法第38條
      之1第1項前段、第3項之規定，於被告所犯各罪名項下宣
      告沒收，於全部或一部不能沒收或不宜執行沒收時，追徵
      其價額。
　　㈢按毒品危害防制條例第18條第1項前段規定，查獲之第一、
      第二級毒品，不問屬於犯罪行為人與否，均沒收銷燬之，
      此所稱「查獲之毒品」，係指被查獲而與本案有關之全部
      毒品而言；然查，扣案如附表二編號3、4、5所示之物，
      固經送衛生福利部草屯療養院鑑驗，認含第一級毒品海洛
      因、第二級毒品甲基安非他命成分，此有該院110年4月30
      日草療鑑字第1100400435號鑑驗書（見本院卷第133-135
      頁）存卷可參，然被告於本院審理中明確供稱，扣案毒品
      、吸食器及殘渣袋，均為自行吸食毒品所用，或施用毒品
      後所餘之物，而與本案無關等語（見本院卷第256頁），
      且卷內並無積極證據足佐與本案販賣犯行有關，是依前揭
      說明意旨，自難於本案逕為沒收銷毀之諭知。又扣案如附
      表二編號6所示之物，非屬違禁物，且無證據顯示與本案
      犯行有所關聯，爰均不予宣告沒收，附此敘明。
據上論斷，應依刑事訴訟法第299條第1項前段規定，判決如主文
。 
本案經檢察官張姿倩提起公訴；林孟賢到庭執行職務。
中　　華　　民　　國　　110 　年　　10　　月　　8 　　日
　　　　　　　　　刑事第二庭    審判長法　官  楊國煜
　　　　　　　　　                    法  官  顏紫安
　　　　　　　　　                    法  官　劉彥宏
以上正本與原本無異。
如不服本判決應於收受送達後20日內向本院提出上訴書狀，並應
敘述具體理由；其未敘述上訴理由者，應於上訴期間屆滿後20日
內向本院補提理由書（均須按他造當事人之人數附繕本）「切勿
逕送上級法院」。
                                      書記官  藍建文
中　　華　　民　　國　　110 　年　　10　　月　　12　　日
附錄本案論罪科刑法條：
毒品危害防制條例第4條第1項
製造、運輸、販賣第一級毒品者，處死刑或無期徒刑；處無期徒
刑者，得併科新臺幣3千萬元以下罰金。

附表一
編號 交易時間、地點、方式及對象(民國、新臺幣) 罪名及宣告刑 備註 1 藍秋富於110年2月2日10時40分許，持如附表二編號1所示之行動電話（下稱本案行動電話）與鄧振吉聯繫後，即於同日10時57分許，在南投縣○○市○○路0000巷00號，由藍秋富將重量不詳、價值2,000元之第一級毒品海洛因1 小包交付予鄧振吉，而鄧振吉給付2,000元予藍秋富。 藍秋富販賣第一級毒品，累犯，處有期徒刑柒年捌月。扣案如附表二編號1、2所示之物沒收；未扣案之犯罪所得新臺幣貳仟元沒收，於全部或一部不能沒收或不宜執行沒收時，追徵其價額。 即起訴書附表編號4 之事實 2 藍秋富於110年2月3日13時45分許，持本案行動電話與鄧振吉聯繫後，即於同日14時20分許，在南投縣○○市○○路0000巷00號，由藍秋富將重量不詳、價值2,000元之第一級毒品海洛因1 小包交付予鄧振吉，而鄧振吉給付2,000元予藍秋富。 藍秋富販賣第一級毒品，累犯，處有期徒刑柒年捌月。扣案如附表二編號1、2所示之物沒收；未扣案之犯罪所得新臺幣貳仟元沒收，於全部或一部不能沒收或不宜執行沒收時，追徵其價額。 即起訴書附表編號5之事實 3 藍秋富於110年2月5日17時52分許，持本案行動電話與鄧振吉聯繫後，即於同日18時22分許，在南投縣○○市○○路0000巷00號，由藍秋富將重量不詳、價值2,000元之第一級毒品海洛因1小包交付予鄧振吉、王文聰，而鄧振吉、王文聰共給付2,000元予藍秋富。 藍秋富販賣第一級毒品，累犯，處有期徒刑柒年捌月。扣案如附表二編號1、2所示之物沒收；未扣案之犯罪所得新臺幣貳仟元沒收，於全部或一部不能沒收或不宜執行沒收時，追徵其價額。 即起訴書附表編號1之事實 4 藍秋富於110年2月8日9時37分許，持本案行動電話與鄧振吉聯繫後，即於同日10時05分許，在南投縣○○市○○路0000巷00號，由藍秋富將重量不詳、價值3,000元之第一級毒品海洛因1小包交付予鄧振吉、王文聰，而鄧振吉、王文聰共給付3,000元予藍秋富。 藍秋富販賣第一級毒品，累犯，處有期徒刑柒年捌月。扣案如附表二編號1、2所示之物沒收；未扣案之犯罪所得新臺幣參仟元沒收，於全部或一部不能沒收或不宜執行沒收時，追徵其價額。 即起訴書附表編號2之事實 5 藍秋富於110年2月10日23時01分許，持本案行動電話與鄧振吉聯繫後，即於同日23時05分許，在南投縣南投市民族路與中山街口之意麵店旁，由藍秋富將重量不詳、價值3,000元之第一級毒品海洛因1小包交付予鄧振吉、王文聰，而鄧振吉、王文聰共給付3,000元予藍秋富。 藍秋富販賣第一級毒品，累犯，處有期徒刑柒年捌月。扣案如附表二編號1、2所示之物沒收；未扣案之犯罪所得新臺幣參仟元沒收，於全部或一部不能沒收或不宜執行沒收時，追徵其價額。 即起訴書附表編號3之事實 6 藍秋富於110年3月24日13時40分許，持本案行動電話與鄧振吉聯繫後，即於同日13時56分許，在南投縣南投市民族路與南崗二路口，由藍秋富將重量不詳、價值2,000元之第一級毒品海洛因1 小包交付予鄧振吉，而鄧振吉給付2,000元予藍秋富。 藍秋富販賣第一級毒品，累犯，處有期徒刑柒年捌月。扣案如附表二編號1、2所示之物沒收；未扣案之犯罪所得新臺幣貳仟元沒收，於全部或一部不能沒收或不宜執行沒收時，追徵其價額。 即起訴書附表編號6之事實 7 藍秋富於110年4月8日15時許，在南投縣○○市○○路0000巷00號，由藍秋富將重量不詳、價值500元之第一級毒品海洛因1小包交付予藍清波，而藍清波給付500元予藍秋富。 藍秋富販賣第一級毒品，累犯，處有期徒刑柒年柒月。扣案如附表二編號2所示之物沒收；未扣案之犯罪所得新臺幣伍佰元沒收，於全部或一部不能沒收或不宜執行沒收時，追徵其價額。 即起訴書附表編號7之事實 
附表二
編號 品名 數量、重量 備註 1 OPPO牌手機（內插置門號0000000000號之SIM卡1張） 1支 IMEI1:000000000000000 IMEI2:000000000000000 2 分裝袋 4包  3 海洛因 1包 含袋重0.83公克；驗餘淨重為0.394公克 4 玻璃球吸食器 1支 殘留甲基安非他命 5 殘渣袋 2個 殘留甲基安非他命 6 葡萄糖 1包